臺灣花蓮地方法院刑事判決　　　　　　　　　　　　　　九十三年度易字第一二號
　　公　訴　人　臺灣花蓮地方法院檢察署檢察官
　　被　　　告　甲○○
　　　　　　　　乙○○
右列被告等因竊盜案件，經檢察官提起公訴（九十二年度偵字第二七八四號），本院
判決如左︰
    主  文
甲○○、乙○○均無罪。
    理  由
一、公訴意旨略以：被告甲○○與乙○○意圖為自己不法之所有，基於犯意聯絡，由
    被告甲○○駕駛ＬＦ─三七七七號廂型車，被告乙○○騎乘ＬＸ八─○二八號機
    車，於民國九十二年十月二十九日下午四時許，至花蓮縣花蓮市○○路○段旺旺
    釣蝦場後農地，被告甲○○即持木質角材與持柴刀之被告乙○○共同獵殺告訴人
    丙○○所飼養之山豬，欲將之竊取，惟遭證人即看守人員戊○○發覺制止，被告
    二人即棄山豬於現場而未遂。嗣經證人戊○○記下車號報警循線查獲，並扣取柴
    刀及木質角材各一支。因而認為被告二人涉犯刑法第三百二十一條第二項、第一
    項第三款之攜帶兇器竊盜未遂罪嫌等語。
二、本件公訴人認被告甲○○及乙○○涉有右開罪嫌，係以告訴人丙○○之指述、證
    人戊○○之證述，以及卷附之偵查報告、現場照片，並有扣案之柴刀及木質角材
    各一支為其主要論據。訊據被告二人固坦承於前開時間、地點分持柴刀及木質角
    材捕抓山豬之事實，惟被告二人均矢口否認有何竊盜犯行，並均辯稱：渠等係因
    為山豬破壞附近之農作物，經農民委請渠等去抓山豬；待渠等到現場時，發現該
    山豬在農田外圍，才去捕抓；抓到後，戊○○說是伊的，渠等就將山豬還給伊，
    所以渠等並沒有偷的意思等語置辯。
三、按犯罪事實，應依證據認定之，無證據不得認定犯罪事實；又不能證明被告犯罪
    者，應諭知無罪之判決，刑事訴訟法第一百五十四條第二項、第三百零一條第一
    項分別定有明文。次按認定不利於被告之事實，須依積極證據，苟積極證據不足
    為不利於被告之認定時，即應為有利於被告之認定，更不必有何有利之證據；其
    次，認定犯罪事實所憑之證據，雖不以直接證據為限，間接證據亦包括在內，然
    而無論直接證據或間接證據，其為訴訟上之證明，須於通常一般之人均不致有所
    懷疑，而得確信其為真實之程度者，始得據為有罪之認定，倘其證明尚未達到此
    一程度，而有合理之懷疑存在而無從使事實審法院得有罪之確信時，即應由法院
    為諭知被告無罪之判決，最高法院三十年上字第八一六號及七十六年台上字第四
    九八六號判例意旨可資參照。另告訴人之告訴，係以使被告受刑事訴追為目的，
    是其陳述是否與事實相符，仍應調查其他證據以資審認，最高法院五十二年度台
    上字第一三○○號判例意旨可供參照。另刑法上之竊盜罪，須意圖為自己或第三
    人不法之所有，而取他人所有物，為其成立要件，如行為人並無不法所有之意圖
    ，即欠缺主觀上意思要件，縱其結果不免有民事上侵權責任，要難認為構成刑法
    上之竊盜罪。
四、經查：
（一）被告二人於九十二年十月二十九日下午四時許，在花蓮縣花蓮市○○路○段旺
      旺釣蝦場後方農地即花蓮縣花蓮市德興三鄰農地，由被告乙○○持被告甲○○
      所有之柴刀及被告甲○○持隨地撿拾之木質角材各一支，追捕獵殺山豬一隻，
      適證人戊○○發現並稱該山豬係伊所有後，被告二人隨即將該山豬歸還予證人
      戊○○之事實，業據被告二人供承在卷，核與證人戊○○於警詢之證述情節相
      符，並有扣案之柴刀及木質角材各一支可證，並有照片（詳見警卷第二十至二
      十五、二十六頁）附卷供參。另告訴人丙○○所有之豬舍位於上開地點附近，
      並僱請證人戊○○負責照顧等情，此有告訴人丙○○於警詢之指述及證人戊○○於警詢之證述，並有現場圖（詳見警卷第二十五頁）附卷可稽。是上開事實
      ，堪以認定，合先敘明。
（二）在前開農地上，經常有山豬出沒破壞農作物，並有農民委請被告甲○○、乙○○前往該處捕抓山豬等情，業據證人己○○到庭具結證述：我的農田在豬舍旁
      邊，農作物被山豬破壞，之前我的父母就有跟豬舍的人員聯絡，請他們將豬舍
      圍籬圍好，不要讓山豬跑出來，因為他們只用三尺的浪板圍住，山豬很容易就
      跳出來，而山豬一跳出來就會跑到農田，山豬會將農地的土翻起，破壞農作物
      ；這種情形好幾年了，之前我們都有反應，要請飼主理賠，但飼主都不回應，
      因為飼主是親戚，所以都只有口頭說，但飼主對我父親說，你有辦法就去抓，
      就去殺，所以我就去找被告甲○○，告訴他獵殺到的山豬歸他所有，他知道山
      豬不是我養的，但他不知道是誰的；和被告甲○○間沒有約定報酬，我只有說
      抓到山豬可以給他，但被告甲○○有問我山豬是誰的，我說山豬是在外面生長
      好幾年，還生出小山豬，山豬都跑出來變成野豬，是沒有人的等語（詳見本院
      九十三年五月十八日審理筆錄第四至十一頁），以及證人庚○○到庭證述：當
      時被告甲○○到我的農田時，那個山豬在破壞我的玉米田及地瓜園，我才找被
      告甲○○及乙○○來抓；我的農田距離豬舍約有一甲地之遠；山豬常常跑出來
      ，破壞農田好幾年；山豬有人養，但後來跑出豬舍外面生小豬，也沒有人管，
      飼主每年都有說要賠償，但都沒有賠償；我沒有對被告說，抓到的山豬算誰的
      ，也沒有提到抓到山豬可以讓他們帶走，我只有說農作物破壞請他們來抓，也
      沒有說要給他們酬勞；我請被告甲○○來抓山豬前，有跟飼主說過，但是飼主
      都不理會，並將上情告知被告甲○○等語（詳見本院九十三年五月十八日審理
      筆錄十二至十八頁），上開二人證人所證述之情節互核一致，並與被告甲○○
      及乙○○辯稱：係農民請渠等去抓山豬等語相符，並有農田遭破壞之照片（詳
      見本院卷第二十七、九十三至九十五頁）附卷可證。故被告二人之前揭辯詞，
      即屬有據，堪以採信。是農民因農作物遭山豬破壞，請託被告二人前往該處捕
      抓山豬，應可以採信。況且依證人己○○、庚○○之前開證述可知，因豬舍圍
      籬甚低，此有該豬舍照片（詳見警卷二十七至三十二頁）在卷供參，顯無法有
      效防止山豬跳離豬舍，而山豬逃離豬舍後，在外繁殖，即屬無人飼養之情狀，
      已如前述，故農民主觀上認為破壞農作物之山豬係逃離豬舍之山豬，因飼主並
      未積極尋覓，甚或放任山豬在外繁殖，成為野生之山豬，則農民對於捕抓到之
      山豬既無不法所有之意圖，其委請被告二人捕抓該山豬，縱使雙方有約定抓到
      之山豬歸被告所有，殊難逕予認定被告二人主觀上對於該山豬即有不法所有之
      意圖。又被告甲○○、乙○○於上開時、地捕抓山豬，除受證人己○○之委託
      外，當場因山豬正在破壞證人庚○○之農作物，證人庚○○當場亦委請被告二
      人捕抓該山豬乙節，此有證人庚○○前開證述可資參酌，且被告二人因認證人
      庚○○已明確告知飼主長期不理會，始認為山豬無人管理，而予以捕殺，被告
      二人既然基於勞力之付出為農民捕捉山豬，渠等因為認為山豬無人飼養管理，
      故認為捕捉之山豬歸渠等所有，亦與渠等所付出之勞力相當，故主觀上應無不
      法所有之犯意。再衡諸被告二人於證人戊○○稱該山豬係屬伊的等語，被告二
      人立即當場歸還該山豬予證人戊○○等情，如前所述，則被告二人辯稱：渠等
      並沒有偷的意思等語，應可以採信。
五、此外，復查無其他積極證據，足以證明被告甲○○及乙○○有涉犯公訴意旨所指
    之竊盜犯行，應認被告二人之犯罪不能證明。揆諸前揭法條及判例意旨，應諭知
    被告二人均無罪之判決，以免冤抑。
據上論斷，應依刑事訴訟法第三百零一條第一項，判決如主文。
本案經檢察官丁○○到庭執行職務。
中      華      民      國      九十三      年      六      月    四   日
                                臺灣花蓮地方法院刑事庭第三庭
                                    審判長法官  鄭培麗
                                    法      官  陳雅敏
                                    法      官  饒金鳳
右正本證明與原本無異。
如對本判決不服，應於送達後十日內，向本院提出上訴狀。（應抄附繕本）告訴人或
被害人如對於本判決不服者，應具備理由請求檢察官上訴，其上訴期間之計算係以檢
察官收受判決正本之日期為準。
                                    法院書記官
中      華      民      國      九十三      年      六      月    四   日
